最高法院刑事判決　　　　　　九十六年度台上字第七二二五號
上　訴　人　甲○○
上列上訴人因違反毒品危害防制條例案件，不服台灣高等法院台
中分院中華民國九十五年十二月十三日第二審判決（九十五年度
上訴字第二二三三號，起訴案號：台灣苗栗地方法院檢察署九十
四年度偵字第三八四五號），提起上訴，本院判決如下：
    主  文
原判決撤銷，發回台灣高等法院台中分院。
    理  由
本件原判決認定上訴人甲○○於不詳日期，向不詳姓名之人購入
數量不詳之第二級毒品MDMA（即搖頭丸）及第三級毒品愷他命後
，竟基於意圖營利非法販賣第二級毒品搖頭丸之犯意，於民國九
十三年十二月十日二十二時許，在其位於苗栗市○○路三十五之
一號二樓住處，以每顆搖頭丸新台幣（下同）三百元之價格，販
賣第二級毒品搖頭丸十顆予楊宗蘭（持有第二級毒品罪部分，業
經另案簡易判決處刑），合計三千元。上訴人另行基於意圖營利
非法販賣第三級毒品愷他命之犯意，於同年月十七日上午六時三
十分許，在其住處，以每罐愷他命一千元之價格，販售第三級毒
品愷他命三罐予楊宗蘭，合計三千元。嗣同年月十七日十七時許
，為警持搜索票在上訴人住處搜索，扣得其持有之第二級毒品搖
頭丸五十四顆（原淨重十一．四八公克，送驗後餘淨重十一．０
七公克）、一粒眠八十顆（原淨重十七．十七公克，送驗後餘淨
重十六．七五公克）、第三級毒品愷他命五十罐（原淨重三十七
．二０公克，送驗後餘淨重三十六．四四公克）及其所有供販賣
第二、三級毒品所用之工具空膠囊一包、研磨器一組等情。因而
撤銷第一審科刑之判決，改判論處上訴人販賣第二級毒品及販賣
第三級毒品等罪刑，固非無見。
惟查：(一)、按科刑判決書，須先認定犯罪事實，然後於理由內敘
明其認定犯罪所憑之證據，方足以資論罪科刑，如認定事實與其
所採用之證據，及其認定之理由不相適合，即屬理由矛盾，其判
決當然違背法令。原判決認定上訴人於九十三年十二月十日二十
二時許，在其苗栗市○○路三十五之一號二樓住處，以每顆搖頭
丸三百元之價格，販賣第二級毒品搖頭丸十顆予楊宗蘭，於理由
欄內引用證人楊宗蘭於檢察官第二次偵訊時所供：「（這些毒品
是從誰的手上交到你手上？）甲○○。他在九十三年十二月十一
日凌晨交搖頭丸十顆給我，地點是他在苗栗市○○路住處附近路
邊」等語，為論處上訴人犯罪之依據（見原判決第三頁第十至十
二行）。致事實認定上訴人販賣十顆搖頭丸之時間及地點，顯然
與理由欄內所引用之證據資料不相適合，有證據上理由矛盾之違
法。(二)、按意圖營利而販入毒品，雖未及賣出，仍依販賣既遂罪
論處。但如意圖營利而販入毒品後，第一次販賣與他人之行為，
此乃接續原先販入之犯意而為，不論其出賣之行為屬既遂或未遂
，應認基於單一犯意之接續行為，僅成立一個販賣罪。依起訴書
之記載，檢察官起訴上訴人「意圖販賣毒品牟利，於向不詳姓名
之成年男子購入含有第二級毒品亞甲基雙氧安非他命（MDMA）、
第三級毒品愷他命成分之搖頭丸，含有第三級毒品愷他命成分之
Ｋ他命，含有第二級毒品亞甲基雙氧安非他命成分之一粒眠後，
於民國九十三年十二月十日二十二時許，在其位於苗栗市○○路
三十五之一號住處，以每顆搖頭丸三百元之代價，販售予楊宗蘭
十顆；同月十七日六時三十分許，在同一地點，以每瓶Ｋ他命一
千元之代價，販售予楊宗蘭三瓶」等情。係起訴上訴人以一個販
入毒品營利之犯意，而同時販入第二級毒品及第三級毒品，其所
為似與刑法第五十五條規定之一行為觸犯數罪名之想像競合犯該
當。原判決認定上訴人「向不詳姓名之人購入數量不詳之第二級
毒品MDMA（即搖頭丸）及第三級毒品愷他命後，竟基於意圖營利
非法販賣第二級毒品MDMA（即搖頭丸）之犯意」，販賣第二級毒
品搖頭丸（MDMA）予楊宗蘭，對於上訴人意圖營利而販入之行為
，是否成立犯罪之行為，並未審理判決，已有已受請求之事項未
予判決之違法；且扣案之搖頭丸，經送內政部警政署刑事警察局
鑑定之結果，該搖頭丸檢出含有二級毒品、三級毒品及四級毒品
之成分，有該局之鑑定書可按（見九十四年度偵字第三八四五號
卷第七十三頁正、反面）。如果無訛，該搖頭丸如係上訴人販賣
予楊宗蘭之毒品，上訴人似以一行為而觸犯數罪名之想像競合犯
。此與上訴人究應成立二罪，或想像競合犯攸關，原判決未予釐
清，遽行判決，尚嫌速斷，難昭折服。上訴意旨執以指摘原判決
不當，非無理由，應認原判決有發回更審之原因。
據上論結，應依刑事訴訟法第三百九十七條、第四百零一條，判
決如主文。
中　　華　　民　　國　九十六　年　 十二 　月　 十四 　日
                      最高法院刑事第九庭
                          審判長法官  洪　清　江
                                法官  石　木　欽
                                法官  李　伯　道
                                法官  韓　金　秀
                                法官  陳　晴　教
      本件正本證明與原本無異
                                      書  記  官
中　　華　　民　　國　九十六　年　 十二 　月　二十五　日
                                                      Ｑ
